【裁判字號】    99,交聲,253
【裁判日期】    991029
【裁判案由】    違反道路交通管理處罰條例聲明異議
【裁判全文】
臺灣基隆地方法院交通事件裁定         99年度交聲字第253號
移送機關即
原處分機關  交通部公路總局臺北區監理所基隆監理站
異  議  人
即受處分人  丙○○  45歲民.
上列受處分人因違反道路交通管理處罰條例案件，對於交通部公
路總局臺北區監理所基隆監理站於中華民國99年7 月21日所為之
處分（原處分案號：基監字第裁42-Z00000000號），聲明異議，
本院裁定如下：
    主  文
異議駁回。
    理  由
一、原處分意旨略以：異議人即受處分人（下稱異議人）丙○○
    於民國99年5 月25日9 時58分許，駕駛車牌號碼7458－VH號
    自用小客車，行經國道一號南下11.2至11.3公里處，因有「
    行駛高速公路違規行駛路肩」之違規行為，經內政部警政署
    國道公路警察局第一警察隊值勤員警以公警局交字第Ｚ0000
    0000號通知單舉發並移送原處分機關處理，原處分機關遂依
    道路交通管理處罰條例第33條第1 項第9 款之規定，裁處異
    議人罰鍰新臺幣（下同）4000元，並依同條例第63條第1 項
    第1 款規定記違規點數1 點。
二、異議意旨略以：異議人並無於國道一號高速公路五堵路段行
    駛路肩之違規行為，且本件員警並未拍照，豈能僅因員警之
    目睹即認異議人有上開之違規駕駛，爰為此聲明異議。
三、按路肩指設於車道之外側，路面邊線與護欄或邊溝間之部分
    ；汽車行駛高速公路及快速公路，不得有在路肩上行駛，或
    利用路肩超越前車或倒車之行為，高速公路及快速公路交通
    管制規則第2 條第1 項第16款、第9 條第1 項第2 款定有明
    文。次按汽車行駛於高速公路、快速道路或設站管制之道路
    ，不遵使用限制、禁止、行車管制及管理事項之管制規則而
    使用路肩者，處汽車駕駛人新臺幣3000元以上6000元以下罰
    鍰，並記違規點數1 點，道路交通管理處罰條例第33條第1
    項第9 款及第63條第1 項第1 款分別定有明文。
四、經查：
  (一)異議人丙○○於民國99年5 月25日9 時58分許，駕駛車牌號
    碼7458-VH 號自用小客車，行經國道一號公路南下11.2公里
    至11 .3 公里處，未依規定行駛外側路肩，且該路段並無開
    放行駛路肩等情，有內政部警政署國道公路警察局公警局交
    字第Ｚ00000000號舉發違反道路交通管理事件通知單、交通
    部公路總局臺北區監理所基隆監理站基監字第裁42- Ｚ0000
    0000號違反道路交通管理事件裁決書及送達證書、內政部警
    政署國道公路警察局第一警察隊99年7 月15日公警一交字第
    0990171746號函、「國道3 號3.1 公里崩塌事件」高速公路
    交通疏導管制措施等在卷可稽。
  (二)異議人丙○○對其於上揭時、地，駕駛前揭車輛行經上揭地
    點，為警攔檢之事實均坦認在卷，然矢口否認有「行駛高速
    公路違規行駛路肩」之違規行為，並請求舉發單位提出證據
    證明其有前揭違規事實。經查，證人即本件舉發員警甲○○
    於本院調查時證述：伊負責於案發當日早上7 點至11點駕駛
    偵防車載同事乙○○在高速公路上執行巡邏勤務。於當日早
    上9 時58分許，伊駕駛巡邏車在上開地點之外線車道，由巡
    邏車照後鏡發現異議人駕車行駛在路肩，並經過巡邏車，伊
    隨即轉至外側路肩追異議人駕駛之車輛。當時異議人之自小
    客車經過巡邏車後並無立即回歸外線車道，且除異議人之自
    小客車行駛路肩外，並無他車行駛路肩，故不可能攔錯車輛
    等語( 見本院99年8 月17日訊問筆錄第1 至4 頁），核與證
    人即本件舉發員警乙○○於本院調查時證稱：伊當時與同事
    甲○○一起值勤，偵防車行駛在外線車道，伊從照後鏡看見
    車號7458－VH號自小客車違規行駛路肩，伊告知甲○○後，
    即由甲○○轉入路肩追逐違規車輛，當時塞車，並未有其他
    車輛行駛路肩，不可能攔錯車輛。當時攔停異議人之車輛後
    ，異議人一開始否認行駛路肩，後來伊等告知其行駛路肩之
    路段，異議人求不要舉發他等語吻合（見本院99年8 月17日
    訊問筆錄第4 至6 頁）。從而，依證人甲○○、乙○○所述
    ，可悉渠等與異議人均行經上開路段，且渠等於發現異議人
    違規後隨即追逐，並將其攔停，以一般執勤員警之專業訓練
    而言，對於該職務上事項之觀察力自遠較一般人更為專注，
    況渠等均證述當時並無其他車輛違規行駛路肩，足認渠等並
    無誤判之可能性。又證人甲○○、乙○○於執行勤務時，適
    時發現異議人駕車違規行駛於高速公路路肩，並對之攔停舉
    發，而渠等與異議人素不相識，亦無怨隙，應無故意設詞誣
    陷異議人而甘冒偽證罪責之必要，堪認渠等證詞足以採信。
    從而，異議人確實有前揭違規行為，至為明確。
  (三)再本件雖無員警執勤全程錄影資料或照片以供佐證，惟道路
    交通管理處罰條例第7 條之2 規定既容許員警得以當場所見
    事實攔停舉發或逕行舉發，即係立法者考量交通違規事件發
    生往往係在瞬間或係由交通勤務警察執行勤務時，恰巧目睹
    之違規情事，事實上不便立刻以攝影、錄影器材取證之情形
    所在多有，且該等違規事實由人之感官即可充分判定，非必
    以科學儀器始能偵測得知（相對於此，超速、或酒醉駕車等
    人之感官不當然即可判定之違規行為，則規定於同條第1 項
    第7 款需科學儀器採證始能逕行舉發），為達其維護交通秩
    序、安全之行政目的，故特別立法賦予勤務警察得當機處分
    之權限。且舉發員警於司法審查之訴訟程序上立於證人之地
    位，而其證述當時親身目擊及見聞之交通違規行為經過，亦
    屬於法定證據方法之「人證」證述。至於舉發員警立於證人
    之地位所為之證述是否可採，此乃交通法庭依經驗及論理法
    則判斷其證明力為何，而得否採信之心證層次，斷無率爾推
    論舉發員警不可能反於其先前所為舉發而認其證詞均不可採
    ，逕自全盤否定其立於證人地位所為之陳述。是警員甲○○
    、乙○○於本院訊問中既已居於證人之地位具結陳述其所親
    身目擊、見聞本件異議人於駕駛上開自用小客車有「行駛高
    速公路違規使用路肩」之違規事實，且無錯誤之疑義，業如
    前述，自堪採為認定異議人交通違規之憑據。是異議人上揭
    所辯，委無足採。
五、綜上所述，異議人於上揭時地有「行駛高速公路違規使用路
    肩」之違規行為，堪予認定，是原處分機關依前述道路交通
    管理處罰條例、違反道路交通管理事件統一裁罰基準表規定
    ，裁處異議人罰鍰4000元並記違規點數1 點，核無違誤。本
    件異議人之異議為無理由，應予駁回。
六、據上論結，應依道路交通案件處理辦法第19條，裁定如主文
    。
中    華    民    國    99    年    10    月    29    日
                  交通法庭法  官   黃梅淑
以上正本證明與原本無異。
對於本件裁定如有不服，應於收受送達後5日內，向本院提出抗
告書狀，敘述抗告之理由，抗告於臺灣高等法院。
中    華    民    國    99    年    10    月    29    日
                          書記官   丁妍君

司法院資訊處製作；財團法人民間司法改革基金會備份。
